臺北高等行政法院判決
                                    110年度交上字第197號
上  訴  人  蘇甘仔                                      

被 上訴 人  桃園市政府交通事件裁決處                   

代  表  人  張丞邦（處長）
上列當事人間交通裁決事件，上訴人對於中華民國110年4月14日
臺灣桃園地方法院109年度交字第361號行政訴訟判決，提起上訴
，本院判決如下：
    主  文
原判決廢棄，發回臺灣桃園地方法院行政訴訟庭。
    理  由
一、上訴人前於民國109年4月20日17時58分許，騎乘OOO-OOO號
    普通重型機車（下稱系爭機車），行經桃園市○○區○○路與○○
    路時，因有「吐氣酒精濃度達0.15以上未滿0.25mg/L（濃度
    0.22mg/L）」之違規行為，經舉發違反道路交通管理處罰條
    例第35條第1項第1款規定，而由被上訴人以桃交裁罰字第58
    -D4NA10284號裁決書處罰鍰新臺幣(下同)1萬5千元並參加道
    路交通安全講習在案。上訴人復於109年7月15日8時許，騎
    乘系爭機車行經桃園市○○區○○路000號前(原判決事實概要欄
    誤載為OOO號前)，經桃園市政府警察局○○分局○○派出所員警
    攔停測得其呼氣酒精濃度為每公升0.18毫克，而有「吐氣酒
    精濃度達0.15以上未滿0.25mg/L」之違規行為，遂舉發上訴
    人違反道路交通管理處罰條例第35條第1項第1款規定。嗣經
    上訴人到案陳述意見後，被上訴人認上訴人有「汽車駕駛人
    駕駛汽機車，於5年內酒精濃度超過規定標準第2次（無照)
    」，依道路交通管理處罰條例第35條第3項規定，於109年8
    月6日以桃交裁罰字第58-D6QC00630號違反道路交通管理事
    件裁決書(下稱原處分)裁處上訴人罰鍰9萬元，自109年8月6
    日起或因他案接續3年內不得考領駕駛執照，並參加道路交
    通安全講習。上訴人不服，提起行政訴訟，經原判決駁回後
    ，提起本件上訴。
二、上訴人起訴主張及訴之聲明、被上訴人於原審之答辯及聲明
    、原審判決理由，均引用原審判決書所載。　　
三、本院的判斷：
（一）按「（第1項）判決不適用法規或適用不當者，為違背法
      令。（第2項）有下列各款情形之一者，其判決當然違背
      法令：……六、判決不備理由或理由矛盾。」行政訴訟法第
      243條第1項、第2項定有明文，依行政訴訟法第236條之2
      第3項規定，並為簡易訴訟程序之上訴所準用。而「簡易
      訴訟程序除本章別有規定外，仍適用通常訴訟程序之規定
      。」「（第1項）交通裁決事件，除本章別有規定外，準
      用簡易訴訟程序之規定。（第2項）交通裁決事件之上訴
      ，準用……第236條之2第1項至第3項……規定。」且為同法第
      236條、第237條之9第1項、第2項所明定。又「行政法院
      應依職權調查事實關係，不受當事人主張之拘束。」「行
      政法院於撤銷訴訟，應依職權調查證據；於其他訴訟，為
      維護公益者，亦同。」「行政法院為裁判時，應斟酌全辯
      論意旨及調查證據之結果，依論理及經驗法則判斷事實之
      真偽。……得心證之理由，應記明於判決。」行政訴訟法第
      125條第1項、第133條、第189條分別著有規定。故行政法
      院對於當事人主張有利於自己之事實或證據，如果有應調
      查而未予調查之情形；或不予調查或採納，卻未說明其理
      由者，即構成判決不備理由之違法。
（二）原判決以舉發機關員警攔停上訴人並施以酒測，應屬合法
      ;本件酒測儀器之檢驗結果應屬正確無誤;及上訴人有違反
      行政法上義務之故意，縱無故意亦有過失等情，認上訴人
      確有於109年7月15日8時許，騎乘系爭機車行經桃園市○○
      區○○路000號前(原判決事實概要欄雖記載為○○路OOO號前
      ，惟理由已說明正確地點應在桃園市○○區○○路000號前，
      原處分違規地點記載有誤等語，見原判決貮、五、(一)⒍
      ，原判決第7、8頁)，經舉發機關員警攔停測得其呼氣酒
      精濃度為每公升0.18毫克，而有「吐氣酒精濃度達0.15以
      上未滿0.25mg/L」之違規行為，因認原處分並無違誤，而
      駁回上訴人於原審之訴，固非無見。惟查，上訴人於原審
      主張依財團法人工業技術研究院109年12月9日工研量字第
      1090025103號函(原審卷第168、169頁)說明六：「酒測器
      經檢定合格後，皆會有器差（如檢定紀錄表），於使用期
      間，應依照CNMV 126第四版3.6節，再以具追溯驗證過之
      乾式標準氣體查核測試，確認其器差在公差範圍內，始可
      繼續使用於檢測。」請求調查系爭酒測器是否符合「呼氣
      酒精測試器及分析儀檢定檢查技術規範」第4版(下稱酒測
      器檢查技術規範)第3.6「使用單位在呼氣酒精測試器檢定
      合格有效期間，應再以具追溯驗證過之乾式標準氣體查核
      測試，方可繼續使用於檢測」之規定。經原審向桃園市政
      府警察局○○分局函查：「本件舉發有無依照呼氣酒精測試
      器及分析儀檢定檢查技術規範第3.6點規定『使用單位在呼
      氣酒精測試器檢定合格有效期間，應再以具追溯驗證過之
      乾式標準氣體查核測試，方可繼續使用於檢測』為測試？
      」（原審卷第324、325頁），該局以110年1月28日平警分
      交字第1100001819號函回覆僅稱系爭酒測器經經濟部標準
      檢驗局檢定合格且未逾有效期間及有效次數等語(原審卷
      第326頁)，並檢附檢定合格證書，惟並未說明檢定合格有
      效期間內，有無再以具追溯驗證過之乾式標準氣體查核測
      試。是以，系爭酒測器於檢定合格有效期間內，究竟有無
      再以具追溯驗證過之乾式標準氣體查核測試一節，即非無
      疑。倘系爭酒測器於檢定合格有效期間內，並無再以具追
      溯驗證過之乾式標準氣體查核測試，而與酒測器檢查技術
      規範第3.6之規定不符，是否因此該酒測器即不得使用於
      系爭酒測?抑或縱不符合上開規定，仍得使用於系爭酒測
      而不影響檢測結果?其理由為何?上開規定的規範目的何在
      ?原判決就此並未說明，僅以呼氣酒精測試器及分析儀一
      旦經檢定合格，即肯認其得精確量化測量結果，無須考量
      檢定公差等語(原判決貳、五、(二)⒊，原判決第8、9頁)
      ，而認本件酒測儀器之檢驗結果應屬正確無誤，依上說明
      ，自有判決不備理由之違背法令。又原判決既有上開違背
      法令情事，且足以影響判決之結論，是上訴論旨求予廢棄
      ，為有理由。
（三）另提起上訴，應以原審受判決之他造當事人為被上訴人，
　　　原判決之當事人為上訴人及被上訴人桃園市政府交通事件
      裁決處，上訴人聲明上訴狀亦係以桃園市政府交通事件裁
      決處為被上訴人，據以提起本件上訴(本院卷第25頁)。嗣
      於上訴聲明暨理由狀另列桃園市政府交通局為被上訴人(
      本院卷第31頁)，核屬贅載，並不影響本件被上訴人應為
      桃園市政府交通事件裁決處。又上訴人於原審110年3月2
      日言詞辯論期日提出書狀，請求追加桃園市政府交通局為
      原審被告，並聲明請求桃園市政府交通局應給付上訴人車
      輛之移置保管費1,125元(原審卷第346、350頁)。原審似
      認其追加有礙訴訟之進行及終結，而未予准許，並於判決
      敘明就此部分另分案審理等語(見原判決壹、二、(二)，
      原判決第2頁)，致未就此部分為裁判。經本院依職權查得
      該追加部分現由原審法院以110年度簡字第50號案件審理
      中，並於110年8月30日裁定停止訴訟程序，有該裁定網路
      列印本可稽。惟上訴人於原審為此部分訴之追加，原審倘
      認為追加不合法，應以裁定駁回之；倘認訴之追加合法，
      而因其追加致其訴之全部或一部，不屬於交通裁決事件之
      範圍者，依行政訴訟法第237條之6規定，則應改依簡易訴
      訟程序審理，或改依通常訴訟程序辦理。案經本院發回，
      原審就上訴人追加之部分宜為適法之處理。
　四、結論：上訴有理由，廢棄原判決發回原審法院另為適法之
      裁判。
中　　華　　民　　國　　111 　年　　6 　　月　　29　　日
　　　　　          臺北高等行政法院第四庭 
                              審判長法  官　高愈杰
                                    法  官　鍾啟煒
                                    法  官　李君豪  
上為正本係照原本作成。
不得上訴。
中　　華　　民　　國　　111 　年　　6 　　月　　29　　日
          　　　　　　      　　　  書記官  樓琬蓉